臺灣嘉義地方法院刑事判決　　　　　　　　　　　　　九十三年度訴字第三六六號
　　公　訴　人　臺灣嘉義地方法院檢察署檢察官
　　被　　　告　丙○○
右列被告因違反洗錢防制法案件，經檢察官提起公訴（九十三年度偵字第四六九四號
），本院裁定依簡式審判程序，判決如左：
    主  文
丙○○幫助共同常業詐欺，累犯，處有期徒刑柒月。
    事  實
一、丙○○於民國九十二年間，因犯竊盜罪，經本院判處有期徒刑四月確定，於九十
    二年五月二十三日入監執行，九十二年九月二十二日執行完畢，仍不知悔改，於
    九十二年十二月間，見報紙上刊登收購帳戶之廣告，雖可預見金融帳戶提供他人
    使用將幫助他人實施常業詐欺犯罪，仍基於縱有人以其金融帳戶實施常業詐欺犯
    罪亦不違背其本意之幫助故意，而撥打報上刊登電話，並與某不詳姓名成年男子
    聯絡約定以新臺幣（以下同）三千元之代價，出售郵局帳戶予前開不詳姓名之成
    年男子，故於九十二年十二月七日（起訴書誤載為九十二年二月間），在嘉義縣
    太保市嘉義藝都前，將自己竹崎郵局帳號0000000號帳戶存摺、印鑑章及
    提款卡交予前開不詳姓名之成年男子，並取得三千元之代價。前開不詳姓名之成
    年男子取得丙○○之上開帳戶之存褶、印章及提款卡等物後，即與另一自稱「陳
    惠玲」之女子共組詐欺集團，於同年十二月十八日，以電話告知甲○○、乙○○
    等人欲行退還健保費，利用上開人等對於利用自動櫃員機轉帳功能不甚熟悉之弱
    點，誘騙被害人至自動櫃員機領取退費，實則將存簿之款項轉帳至丙○○前揭帳
    戶，而施詐術使甲○○、乙○○等人陷於錯誤，將九萬九千五百二十七元及二萬
    四千三百五十九元轉帳至丙○○前揭帳戶，前揭詐欺集團因取得賴世中前揭帳戶
    之提款卡而取得向銀行請求付款之權利，並隨即以提款卡將上開款項領取，而以
    之為常業，嗣因甲○○、乙○○等人發覺受騙而報案，始知上情。
二、案經嘉義縣竹崎分局報請臺灣嘉義地方法院檢察署檢察官偵查起訴。
    理  由
一、訊據被告丙○○對於右揭犯行坦承不諱（見本院卷第二十四頁），而被害人甲○○、乙○○確因接獲一自稱中央健保局之服務人員或中央健保局「陳惠玲小姐」
    之電話，稱欲退還健保費，囑被害人等依其指示前往自動櫃員機前操作領回所退
    還之健保費，實則將帳戶內之存款轉帳至被告出售之帳戶，致其分別受損九萬九
    千五百二十七元及二萬四千三百五十九元不等金額等情，業據被害人甲○○、乙○○於警訊時指述甚詳（見警卷第四至五頁），並有甲○○提出之自動櫃員機儲
    戶交易明細表一紙、乙○○之存簿影本一份附於警卷第六、七頁可證，另有被告
    前開帳戶之歷史交易清單一份附於警卷第九頁可參，依金融機構接受客戶申請一
    般存款帳戶之現況，絕大多數不須任何條件，亦無須任何費用，即任何人均可辦
    理金融帳戶存摺使用，如無特殊理由，實無借用他人存摺使用之必要，而金融存
    摺亦事關存個人財產權益之保障，倘有不明之金錢來源，甚而悠關個人之法律上
    之責任，其專有性甚高，除非本人、與本人具有信賴關係或其他特殊原因，難認
    有何流通使用之可能，一般人均有妥為保管防阻他人任意使用之認識，縱使特殊
    情況偶有交付他人使用之需，亦必然深入瞭解用途及合理性後，再行提供以使用
    ，方符常情；且該等專有物品如落入不明人士手中，而未加以闡明正常用途，極
    易被利用為與財產有關之犯罪工具，此為吾人依一般生活認知所易於體察之常識
  ，而有犯罪意圖者，非有正當理由，竟徵求他人提供帳戶，客觀上可預見其目的
    ，係供為某筆資金之存入，後再行領出之用，且該筆資金之存入及提領過程係有
    意隱瞞其流程或避免行為人身分曝光之用意，一般人本於一般認知能力均甚易於
    瞭解，被告非無社會經驗之人，自難諉為不知。是被告可預見金融帳戶存摺提供
    他人使用將幫助他人實施常業詐欺犯罪，但因貪圖三千元之利益，仍將上開帳戶
    出售與不詳姓名之人使用，被告顯有縱有人以其金融帳戶實施常業詐欺犯罪亦不
    違背其本意之幫助意思自明。再者，取得被告帳戶使用之不詳男子及自稱「陳惠
    玲」之女子所組成之集團，一方面取得被告之帳戶存摺使用而得隱匿自己之身分
    ，另一方面利用一般人對於以自動櫃員機轉帳功能較不熟悉之弱點，及自動櫃員
    機可提領款項之一般印象，先以中央健保局公務單位之名義告知被害人得領取款
    項，藉此取得被害人之信賴並放鬆被害人之警戒心後，使被害人陷於錯誤依其指
    示而進行轉帳，應係經過縝密之籌畫，且被害人甲○○、乙○○等人於九十二年
    十二月十八日一日內，陸續匯款進入被告帳戶，金額達十二萬六千八百八十六元
    ，取得被告帳戶使用之不詳姓名男子及自稱「陳惠玲」之女子等詐欺集團之人以
    此詐欺方法賴維生，至為明確。另公訴人起訴認被告乃於九十二年二月間販售帳
    戶，此乃依據被告於警詢之自白，惟其於自白之同時亦稱「（詳細日期已忘）」
    （見警卷第一頁背面），顯見上開日期並非被告所得確定之日期，惟被告於警詢
    時乃明確陳稱其販售帳戶乃交付存褶、印章及提款卡等物，且於販售帳戶三天後
    即前往嘉義縣竹崎郵局向櫃台人員掛失（見警卷第二頁），經參酌警卷第九頁所
    附被告前開帳戶之客戶歷史交易清單，被告乃於九十二年十二月四日始行申請提
    款卡，同月十日掛失存摺，是被告出售帳戶之時間應為九十二年十二月七日，而
    非起訴書所載之九十二年二月間。
二、按刑法上之幫助犯，係指以幫助之意思，對於正犯資以助力，而未參與實施犯罪
    之行為者而言，最高法院四十九年臺上字第七十七號判例可資參照，核被告丙○○所為，基於幫助之意思，出售自己之帳戶予詐欺集團之人，以供被害人轉帳之
    用，而為詐欺罪構成要件以外之行為；而前開詐欺集團之人，以領取健保費之名
    義，誘騙被害人至自動櫃員機操作，造成被害人之存款轉入被告之帳戶，而取得
    得向郵局請求給付上開金額之權利，而以之為常業，係犯刑法第三百四十條之常
    業詐欺罪。取得被告帳戶之不詳姓名成年男子與自稱「陳惠玲」之女子有犯意聯
    絡、行為分擔，均為共同正犯。是核被告所為係犯刑法第三十條第一項、第三百
    四十條之常業詐欺取財罪之幫助犯。另查，被告於九十二年間，因犯竊盜罪，經
    本院判處有期徒刑四月確定，於九十二年五月二十三日入監執行，九十二年九月
    二十二日執行完畢，此有臺灣高等法院被告全國前案紀錄表一紙附卷可查（見本
    院卷第四、五頁），五年內再犯有期徒刑以上刑之罪，為累犯，應依刑法第四十
    七條加重其刑。被告係幫助他人犯罪，爰依刑法第三十條第二項規定減輕之，並
    先加後減之。爰審酌被告曾有過失傷害、竊盜等前科紀錄、因一時貪圖小利，任
    意提供帳戶存摺、提款卡等物幫助他人詐財，造成被害人損失甚鉅，幫助詐欺集
    團詐得十二萬餘元，被告犯後坦承犯行，惟未與被害人達成和解之犯後態度，量
    處如主文所示之刑。
三、公訴意旨另以：被告丙○○基於使詐欺集團得以掩飾重大犯罪所得財物之犯意，
    將其所有之上開竹崎郵局存摺、提款卡與密碼以三千元之代價，出賣予不詳姓名
    之男子使用，作為轉帳之帳戶，藉以掩飾常業詐欺所得款項而使之不易追查，因
    嗣有被害人甲○○、乙○○匯款至被告丙○○所出售之帳戶，並為詐欺集團人員
    提領一空，因認被告涉嫌違反洗錢防制法第九條第一項之罪嫌云云。按犯罪事實
    應依證據認定之，無證據不得認定其犯罪事實；不能證明被告犯罪者，應諭知無
    罪之判決，刑事訴訟法第一百五十四條第一項、第三百零一條第一項分別定有明
    文。經查，依本案被害人甲○○及乙○○於警訊時之指述，均稱彼等乃受詐欺將
    存款轉匯入被告提供詐欺集團所有之帳戶，已如前述，本案唯一顯現之相關證據
    資料即被告所提供之帳戶，是本案被告帳戶對於犯罪所產生之助力，除作為詐欺
    集團取得犯罪所得之橋樑、並得隱匿正犯之身分外，因本案被告之帳戶已為被害
    人及警方查知，應無掩飾或隱匿犯罪所得之可能，此外，亦查無其他積極證據足
    資證明被告上開帳戶亦或被告另有提供其他戶頭予詐欺集團用以隱匿或掩飾所得
    ，惟公訴人認此部分犯行與前開幫助常業詐欺犯行，有想像競合犯裁判上一罪之
    關係，自不另為無罪之諭知，附此敘明。
據上論斷，依刑事訴訟法第二百七十三條之一第一項、第二百九十九條第一項前段，
刑法第二十八條、第三百四十條、第四十七條、第三十條第一項、第二項，罰金罰鍰
提高標準條例第一條前段，判決如主文。
本案經檢察官陳鈴香到庭執行職務
中      華      民      國     九十三    年      十      月    二十九   日
                              臺灣嘉義地方法院刑事第四庭
                                  法  官  康  存  真
右正本證明與原本無異。
如不服本判決，應於判決送達後十日內向本院提出上訴狀（應附繕本）。告訴人或被
害人如對於本判決不服者，應具備理由請求檢察官上訴，其上訴期間之計算係以檢察
官收受判決正本之日期為準。
中      華      民      國     九十三    年      十      月    二十九   日
                                  書記官  林  美  芳
附錄法條:
中華民國刑法第三百四十條
以犯第三百三十九條之罪為常業者，處一年以上七年以下有期徒刑，得併
科五萬元以下罰金。
